【裁判字號】    95,訴緝,208
【裁判日期】    951027
【裁判案由】    毒品危害防制條例
【裁判全文】
臺灣板橋地方法院刑事判決            95年度訴緝字第208 號
公  訴  人  臺灣板橋地方法院檢察署檢察官
被      告  甲○○
                    （另案於臺灣臺北監獄臺北分監執行中）
上列被告因違反毒品危害防制條例案件，經檢察官提起公訴（95
年度毒偵字第501 號），暨移送併案審理（臺灣臺北地方法院檢
察署95年度毒偵字第982 號），本院改依簡式審理程序，判決如
下：
    主  文
甲○○連續施用第一級毒品，處有期徒刑捌月。
扣案之毒品海洛因貳包（共重點捌壹公克）沒收銷燬之；注射
針筒貳支沒收。
    事  實
一、甲○○前曾因施用毒品案件，經本院於民國93年2 月19日以
    93年度毒聲字第251 號裁定送觀察、勒戒後，因認有繼續施
    用毒品之傾向，經本院於94年3 月11日以94年度毒聲字第42
    1 號裁定送戒治所強制戒治，於94年7 月29日戒治完畢出所
    後，並經臺灣板橋地方法院檢察署檢察官於94年9 月21日以
    94年度戒毒偵字第326 號為不起訴處分確定。詎其猶不知悛
    悔，竟又基於施用第一級毒品海洛因之概括犯意，先後於94
    年10月17日為警採尿往前回溯26小時內某日及自94年12月間
    某日起至95年1 月5 日某時止，分別在臺北縣新店市○○路
    235 巷250 之1 號「彩色汽車旅館」106 號房內及在臺北縣
    中和市○○路59之18號7 樓住處，施用第一級毒品海洛因多
    次。嗣先於94年10月17日上午9 時許，在上開「彩色汽車旅
    館」106 號房內為警查獲，並扣得非甲○○所有且與本案無
    涉之毒品海洛因8 包（共淨重4.1 公克）、電子磅秤1 臺、
    塑膠剷管1 支、安非他命1 小包（淨重0.32公克）、安非他
    命吸食器1 具；復於95年1 月5 日中午12時許，在臺北縣中
    和市○○路59之18號7 樓住處為警查獲，並扣得甲○○所有
    供犯本件施用毒品海洛因所用之毒品海洛因2 包（共重3.81
    公克）、注射針筒2 支。
二、案經臺北市政府警察局內湖分局報請臺灣板橋地方法院檢察
    署檢察官偵查起訴，暨移送併案審理。本院於準備程序進行
    中，被告就被訴事實為有罪之陳述，經告知簡式審判程序之
    旨，並聽取當事人之意見後，本院合議庭裁定由受命法官獨
    任進行簡式審判程序。
    理  由
一、上揭事實，業據被告甲○○於本院準備程序及審理時皆坦承
    不諱（見本院卷宗95年10月16日準備程序筆錄及同日簡式審
    判筆錄），而其先後經警查獲後所採集之尿液檢體經送驗結
    果，皆確呈海洛因代謝物鴉片類之陽性反應，有臺灣檢驗科
    技股份有限公司分別於95年1 月25日、同年2 月21日出具之
    濫用藥物尿液檢驗報告共2 件在卷可稽（各附於臺灣板橋地
    方法院檢察署95年度毒偵字第501 號偵查卷宗第92頁及臺灣
    臺北地方法院檢察署95年度毒偵字第982 號偵查卷宗第6 頁
    ），並有如事實欄所示之毒品海洛因2 包（共重3.81公克）
    、注射針筒2 支扣案可資佐證，是被告前開自白，核與事實
    相符，應堪信實。又被告前曾因施用毒品案件，經本院於93
    年2 月19日以93年度毒聲字第251 號裁定送觀察、勒戒後，
    因認有繼續施用毒品之傾向，經本院於94年3 月11日以94年
    度毒聲字第42 1號裁定送戒治所強制戒治，於94年7 月29日
    戒治完畢出所後，並經臺灣板橋地方法院檢察署檢察官於94
    年9 月21日以94年度戒毒偵字第326 號為不起訴處分確定等
    情，有臺灣高等法院被告前案紀錄表1 件在卷可按（附於本
    院卷宗內）。本件事證已臻明確，被告犯行洵堪認定，應予
    依法論科。
二、查被告行為後，刑法業於94年2 月2 日修正公布，95年7 月
    1 日起施行，其中與本件有關部分之第2 條、第56條均業已
    修正。按「行為後法律有變更者，適用行為時之法律，但行
    為後之法律有利於行為人者，適用最有利於行為人之法律」
    ，修正後刑法第2 條第1 項定有明文。此條規定係規範行為
    後法律變更所生新舊法比較適用之準據法，本身尚無新舊法
    比較之問題，於新法施行後，應一律適用新法第2 條第1 項
    之規定，為「從舊從輕」之比較，先予敘明，再按本次法律
    變更，比較時應就罪刑有關之共犯、未遂犯、想像競合犯、
    牽連犯、連續犯、結合犯，以及累犯加重、自首減輕暨其他
    法定加減原因（如身分加減）與加減例等一切情形，綜其全
    部罪刑之結果而為比較（最高法院95年5 月23日95年度第8
    次刑事庭會議決議參照）。茲就被告行為後，刑法第56條連
    續犯之規定，業於94年1 月7 日修正公布刪除，並於95年7
    月1 日施行，則被告之犯行，因行為後新法業已刪除連續犯
    之規定，此刪除雖非犯罪構成要件之變更，但顯已影響行為
    人刑罰之法律效果，自屬法律有變更，依新法第2 條第1 項
    規定，比較新、舊法之結果，仍應適用較有利被告之行為時
    即舊法論以連續犯。爰依修正後刑法第2 條第1 項前段之規
    定，適用行為時之舊法處斷。又刑法第38條關於沒收之規定
    ，亦同於95年7 月1 日修正施行，惟因沒收係屬從刑，應隨
    同主刑適用同一準據法，而前開比較新舊法結果，既適用刑
    法修正前相關規定，有關沒收之規定，自應適用修正前刑法
    第38條規定。
三、核被告所為，係犯毒品危害防制條例第10條第1 項施用第一
    級毒品罪。其施用毒品前後持有之低度行為，應為其施用之
    高度行為所吸收，不另論罪。又其先後多次施用毒品海洛因
    之犯行，時間緊接，所犯為構成要件相同之罪名，顯係基於
    概括犯意為之，應依修正前刑法連續犯規定論以一罪，並依
    法加重其刑。起訴書雖僅敘及被告於94年12月間起至95年1
    月5 日止，在臺北縣中和市○○路59之18號7 樓住處施用第
    一級毒品海洛因多次之犯行，惟被告前開其餘施用第一級毒
    品海洛因之犯行，業經被告於本院準備程序中與審理時均自
    白不諱，且業經檢察官移送本院併案審理（臺灣臺北地方法
    院檢察署95年度毒偵字第982 號），與業經起訴部分有連續
    犯之裁判上一罪關係，為起訴效力所及，本院自得併予審究
    ，附此敘明。爰審酌被告前曾經觀察、勒戒及戒治後，仍未
    能戒斷其施用毒品之惡習，再犯本件犯行，惟因施用毒品僅
    係戕害其自己身心並無加害他人，再衡其之素行（有上開臺
    灣高等法院被告前案紀錄表可憑）、施用之次數及犯後坦認
    犯行等一切情狀，量處如主文所示之刑，以示懲儆。
四、扣案之海洛因2 包（共重3.81公克），為查獲之毒品，應依
    毒品危害防制條例第18條第1 項前段規定，不問屬於犯人與
    否，沒收銷燬之。又扣案之注射針筒2 支，係被告所有供犯
    本件施用毒品海洛因所用之物，業據被告於本院準備程序時
    供陳在卷（見本院卷宗95年10月16日準備程序筆錄第4 頁）
    ，爰依刑法第38條第1 項第2 款規定併予宣告沒收。至扣案
    之毒品海洛因8 包（共淨重4.1 公克）、電子磅秤1 臺、塑
    膠剷管1 支、安非他命1 小包（淨重0.32公克）、安非他命
    吸食器1 具，被告均否認為其所有（見同前準備程序筆錄第
    4 頁），且亦無證據證明確為被告所有，爰均不於此宣告沒
    收，併此敘明。
五、臺灣板橋地方法院檢察署95年度毒偵字第6133號併案意旨略
    以：被告於95年9 月1 日為警採尿回溯26小時內之某時，在
    臺北縣樹林市○○街74巷21號7 樓友人住處，以注射燒烤煙
    霧方式，施用毒品海洛因，嗣於同日凌晨1 時10分許，為警
    在上址查獲，並扣得海洛因6 包（共淨重15公克）、分裝鏟
    1 支、注射針筒3 支、分裝袋16只。因認被告涉犯毒品危害
    防制條例第10條第1 項之施用第一級毒品罪嫌，且與上開被
    告施用第一級毒品犯行有接續犯之單純一罪關係，而移送本
    院併案審理等語。按連續數行為而犯同一之罪名，部分之數
    行為，發生在新法施行前者，新法施行後，該部分適用最有
    利於行為人之法律，若其中部分之一行為或數行為，發生在
    新法施行後者，該部分不能論以連續犯（最高法院95年5 月
    23日刑事庭第8 次會議決議意旨參照）。次按接續犯係指如
    數行為於同時同地或密切接近之時地實施，侵害同一之法益
    ，各行為之獨立性極為薄弱，依一般社會健全觀念，在時間
    差距上，難以強行分開，在刑法評價上，以視為數個舉動之
    接續施行，合為包括之一行為予以評價，較為合理，而為包
    括之一罪（最高法院86年臺上字第3295號判例意旨參照）。
    經查，前開併案意旨所指被告施用第一級毒品之時間係在「
    95年9 月1 日為警採尿前回溯26小時內之某時」，已在刑法
    刪除連續犯之規定施行後，依上述最高法院刑事庭會議決議
    意旨，上開併案部分已無從與本案論罪科刑部分論以連續犯
    ，且前開併案意旨所指被告施用第一級毒品之犯罪時間，與
    本案論罪科刑之施用第一級毒品部分，相隔已近8 個月，在
    時間上已有相當差距，自難視為數個施用毒品舉動之接續施
    行，而應屬數行為。從而，前開移送併辦部分與本案論罪科
    刑部分並無連續犯之裁判上一罪關係，亦非屬接續犯之事實
    上一罪關係，自非起訴效力所及，本院無從併予審理，爰退
    回檢察官另為妥適之處理，附此敘明。
據上論斷，應依刑事訴訟法第273 條之1 第1 項、第299 條第1
項前段，毒品危害防制條例第10條第1 項、第18條第1 項前段，
刑法第2 條第1 項前段、第11條前段、修正前刑法第56條、第38
條第1 項第2 款，判決如主文。
本案經檢察官張慶林到庭執行職務。
中    華    民    國    95    年    10    月    27    日
                        刑事第四庭法  官  陳靜茹
以上正本證明與原本無異。
如不服本判決應於送達後10日內向本院提出上訴狀。
                                  書記官  許志豪
中    華    民    國    95    年    10    月    31    日
附錄本案論罪科刑法條全文
毒品危害防制條例第10條
施用第一級毒品者，處六月以上五年以下有期徒刑。
施用第二級毒品者，處三年以下有期徒刑。


司法院資訊處製作；財團法人民間司法改革基金會備份。
